【裁判字號】    92,上訴,887
【裁判日期】    920630
【裁判案由】    違反槍砲彈藥刀械管制條例
【裁判全文】
臺灣高等法院高雄分院刑事判決                    九十二年度上訴字第八八七號
    上  訴  人
    即  被  告  甲○○
右上訴人因違反槍砲彈藥刀械管制條例案件，不服臺灣屏東地方法院九十二年度訴字
第四四號中華民國九十二年三月十一日第一審判決（起訴案號：臺灣屏東地方法院檢
察署九十一年度偵字第八一九號），提起上訴，本院判決如左：
      主  文
原判決關於甲○○部分，撤銷。
甲○○於公共場所，未經許可攜帶刀械，處有期徒刑陸月，如易科罰金以參佰元折算
壹日。
扣案十字弓壹支沒收。
      事  實
一、甲○○明知具殺傷力之十字弓，係屬主管機關公告（內政部警政署八十一年八月
    十日公告）禁止持有之刀械，未經許可不得攜帶、持有，竟於民國九十一年一月
    三十一日上午十時三十分許，在屏東縣琉球鄉○○村○○路旁之產業道路附近之
    公共場所，未經許可攜帶十字弓一支，為警當場查獲，並扣得十字弓一支。
二、案經屏東縣警察局東港分局報請台灣屏東地方法院檢察署檢察官偵查起訴。
      理  由
一、訊據上訴人即被告甲○○否認前揭於公共場所，未經許可攜帶十字弓犯行，辯稱
    ：扣案十字弓非伊所有之物，亦非伊將之丟置於草叢內，伊當時係行經該處問路
    ，警察一來就在草叢裡翻找許久，才找到十字弓，伊說非其所有，並與警察爭論
    吵架，如果警察有看見伊丟十字弓，為何還找許久才找出來云云。經查：
  (一)右揭時、地，員警前往欲查緝擄鴿勒贖案件，因而查獲本案之事實，業據證人簡
    振淯警員於原審證述：「我們沿著復興路右轉進產業道路，在經過簡圖甲處看到
    機具上有一人，把一個黑色很重的東西往下丟，又再彎腰把身旁一個塑膠袋往下
    丟，約一分鐘即見被告剛好從機具上下來；可以確定是機具上的被告丟東西，甲
    處離甲○○所站的機具處，直線距離約五十公尺；後來查到包著十字弓的塑膠袋
    ，可以確定就是被告從機具上往下丟的那包塑膠袋」等語，復有證人所繪之簡圖
    一份足佐（見原審卷第三七、四九頁），參以被告甲○○於原審亦供認其確有爬
    到機具上及當時機具上僅有其一人等情（見原審卷第四二頁），是證人簡振淯前
    開指證被告丟置裝有十字弓之塑膠袋一節，應無誤認之可能。雖被告辯以當時其
    有與警察爭吵之情，然證人簡振淯警員係屏東縣警察局東港分局員警，而被告又
    居嘉義縣民雄地區，雙方間並無地緣關係之關聯，衡諸常情，員警豈有遇及嫌犯
    否認涉案，即誣指涉案之理，證人簡振淯前開證詞，應可採信。
  (二)扣案十字弓一支經鑑定結果，認機械性能乙好，屬槍砲彈藥刀械管制條例所列管
    之刀械，有屏東縣警察局（九一）屏警保民字第一三二七八號函在卷可按（見偵
    卷第三二頁），並有十字弓一支扣案足憑。
  (三)員警查獲當時之現場附近尚有另二名男子蔡文乾、蔡登台在場，然渠等均否認扣
    案十字弓為其所有等語（見警卷第八、九頁），另被告女友翁慧湘雖供述被告並
    無攜帶扣案十字弓云云，惟原審被告翁慧湘本係公訴人起訴之共犯，則其所為供
    詞自然有利於被告，衡諸前開證人簡振淯證詞之證明力，自以證人簡振淯所陳為
    可信。至於被告於原審所舉證人蘇明和雖證述「被告於案發前有搭乘其船前往琉
    球鄉時，未見被告與其女友翁慧湘有攜帶任何東西，兩手空空」等語（見原審卷
    第三六、三七頁），但此不足以推翻被告於抵達琉球鄉後，復自某人或某處，取
    得扣案之十字弓而攜帶之事實。
  (四)綜上所述，被告所辯上情，純屬卸責之詞，不足採信。本件事證明確，被告前揭
    於公共場所，未經許可攜帶十字弓犯行，堪以認定。
二、查被告為警查獲之處，係屏東縣琉球鄉○○村○○路旁之產業道路附近，自屬公
    共場所甚明，核被告於該處未經許可攜帶十字弓所為，係犯槍砲彈藥刀械管制條
    例第十五條第二款於公共場所，未經許可攜帶刀械罪。公訴人雖認被告涉犯同條
    例第十四條第二項「意圖供自己犯罪之用，而犯未經許可製造、販賣、運輸十字
    弓」罪嫌，然本件起訴事實並未敘及被告有何製造、販賣、運輸十字弓之事實，
    而證人簡振淯於原審亦證：「實際上未看到他們有網鴿或射弓行為」等語，亦無
    何證據足認被告持有十字弓係意圖供自己犯罪之用，但公訴意旨業已提及被告攜
    帶十字弓之基本事實，本院爰變更起訴法條審理，併此敘明。此外，公訴人雖論
    及被告與原審被告翁慧湘係共同正犯部分，但證人簡振淯、藍世明等警員並未證
    實原審被告翁慧湘有何參與被告攜帶十字弓之犯行，其他亦無證據足佐（原審被
    告翁慧湘亦經原審判決無罪確定），是此部份自難論以共同正犯。
三、原判決對被告甲○○部分，予以論罪科刑，固非無見，惟查：
  (一)被告所為係犯槍砲彈藥刀械管制條例第十五條第二款於公共場所，未經許可攜帶
    刀械罪，原判決論以同條例第十四條第二項之罪，即有未洽。
  (二)本件其他扣案物（弓箭三支、鳥網一張、帳號五張及金融卡一張），原判決漏未
    敘明是否應予沒收，亦欠周詳。
四、被告甲○○仍執前詞提起上訴，指摘原判決關於其部分不當，雖無理由，惟原判
    決關於被告部分，既有上開可議，應由本院將原判決此部份撤銷改判。爰審酌被
    告攜帶具殺傷力十字弓一支之犯罪手段、情節，危及人身安全之程度，犯後否認
    犯行之態度等一切情狀，量處如主文第二項所示之刑，並諭知易科罰金之折算標
    準。扣案之十字弓一支為違禁物，依刑法第三十八條第一項第一款之規定宣告沒
    收。至於扣案之弓箭三支、鳥網一張、帳號五張及金融卡一張，並非違禁物，又
    無證據足認係供犯罪所用之物，此部份爰不併予宣告沒收，附此敘明。
據上論結，依刑事訴訟法第三百六十九條第一項前段、第三百六十四條、第二百九十
九條第一項前段、第三百條，槍砲彈藥刀械管制條例第十五條第二款，刑法第十一條
前段、第四十一條第一項前段、第三十八條第一項第一款，罰金罰鍰提高標準條例第
二條，判決如主文。
本案經檢察官劉文水到庭執行職務。
中    華    民    國      九十二      年      六      月     三十   日
                              臺灣高等法院高雄分院刑事第六庭
                                  審判長法官  王憲義
                                        法官  謝靜雯
                                        法官  張意聰
右正本證明與原本無異。
公訴人部分如不服本判決應於收受本判決後十日內向本院提出上訴書狀，其未述上
訴理由者，並得於提起上訴後十日內向本院補提理由書狀（均須按他造當事人之人數
附繕本)「切勿逕送上級法院」。
被告部分不得上訴。
                                      書記官  王婉蓉
中    華    民    國      九十二      年      六      月     三十   日
附錄：本判決論罪科刑法條：
槍砲彈藥刀械管制條例第十五條
未經許可攜帶刀械而有下列情形之一者，處二年以下有期徒刑：
  一  於夜間犯之者。
  二  於車站、埠頭、航空站、公共場所或公眾得出入之場所犯之者。
  三  結夥犯之者。


司法院資訊處製作；財團法人民間司法改革基金會備份。
